臺灣雲林地方法院刑事判決
110年度交訴字第11號
公  訴  人  臺灣雲林地方檢察署檢察官                  
被      告  王國英


選任辯護人  施裕琛律師
被      告  呂美仁



上列被告因公共危險等案件，經檢察官提起公訴（109年度偵字
第4433號），本院判決如下：
    主  文
王國英犯過失致人於死罪，處有期徒刑柒月；又犯肇事致人死亡
逃逸罪，處有期徒刑壹年肆月。應執行有期徒刑壹年捌月。緩刑
參年，緩刑期間付保護管束，並應於本判決確定之日起壹年內，
接受法治教育課程參場次。
呂美仁犯過失致人於死罪，處有期徒刑伍月，如易科罰金，以新
臺幣壹仟元折算壹日。緩刑貳年，緩刑期間付保護管束，並應於
本判決確定之日起陸個月內，接受法治教育課程貳場次。　　
    事  實
一、王國英於民國109年6月6日上午6時10分前某時，駕駛車牌號
    碼000-00號自用大貨車（起訴書誤載，業經檢察官當庭更正
    ，下稱A車），沿雲林縣土庫鎮158甲縣道由東向西行駛，於
    同日上午6時10分許，行經雲林縣土庫鎮158甲縣道上「連興
    傢俱行」（址設雲林縣○○鎮○○00○0號）旁交岔路口；另呂美
    仁於同日上午6時10分前某時許，駕駛車牌號碼00-0000號自
    用小客車（下稱B車）至雲林縣土庫鎮158甲縣道上連興傢俱
    行旁交岔路口附近，王國英本應注意右轉彎時，應換入外側
    車道，駛至路口後再行右轉，呂美仁本應注意交岔路口10公
    尺內不得臨時停車及顯有妨礙其他人、車通行處所，不得停
    車，而依當時天氣晴、日間自然光線、柏油路面乾燥、無缺
    陷、無障礙物、視距良好，2人並無不能注意之情事，王國
    英竟疏未注意及此，於上開交岔路口右轉彎時，未先變換至
    最外側車道，逕由快車道進行右轉彎，呂美仁亦疏於注意，
    在距離上開交岔路口10公尺內之連興傢俱行旁路肩停車；適
    丁家偉騎乘車牌號碼000-000號普通重型機車，沿雲林縣土
    庫鎮158甲縣道由東向西行駛在王國英所駕駛A車右後方，亦
    疏未注意於行經閃光黃燈交岔路口，應減速接近，注意安全
    ，小心通過，而於行經上開交岔路口時，為閃避於上開交岔
    路口貿然右轉彎之A車而失控偏移，撞擊呂美仁停放於158甲
    縣道上連興傢俱行旁路肩之B車，致丁家偉因而受有下肢骨
    折、硬腦膜下出血、腦水腫併肺挫傷等傷害，雖經緊急送醫
    救治，仍於109年6月13日上午4時25分許不治死亡。王國英
    明知其駕車肇事，並致丁家偉受有前揭傷害甚而死亡之結果
    ，竟另基於肇事逃逸之犯意，未下車施以必要之救護措施，
    亦未報警留待警方到場處理或留下任何資料，逕行駕車離開
    現場。呂美仁於案發後接獲先生通知旋即返回現場，並於有
    偵查權限之機關及公務員發覺其犯罪前，向前往現場處理之
    警員表明其為肇事人自首並願接受裁判。
二、案經丁家偉之父母丁坤仙、童嬿瑜訴由雲林縣警察局虎尾分
    局報告臺灣雲林地方檢察署檢察官偵查起訴。　　
    理  由
壹、證據能力
一、按被告以外之人於審判外之陳述，雖不符刑事訴訟法第159
    條之1至第159條之4之規定，而經當事人於審判程序同意作
    為證據，法院審酌該言詞陳述或書面陳述作成時之情況，認
    為適當者，亦得為證據；當事人於法院調查證據時，知有同
    法第159條第1項不得為證據之情形，而未於言詞辯論終結前
    聲明異議者，視為有前項之同意，刑事訴訟法第159條之5定
    有明文。本判決所引用之供述證據，檢察官、被告王國英及
    其辯護人、被告呂美仁均明示同意有證據能力（本院卷第55
    至56頁、第90至91頁、第167頁），且於本案言詞辯論終結
    前均未聲明異議，本院審酌該等證據作成時之情況，並無違
    法取證或其他瑕疵，認為適於作為本案認定事實之依據，並
    經本院於審理期日依法踐行調查證據程序，該等供述證據自
    得為本案之證據使用。
二、本判決下列所引用卷內之非供述證據，與本案犯罪待證事實
    具有關聯性，無證據證明係公務員違背法定程序所取得，檢
    察官、被告王國英及其辯護人、被告呂美仁於本院亦均未主
    張排除下列文書證據、證物之證據能力，迄本院言詞辯論終
    結前均未表示異議，且經本院提示調查，亦得為本案之證據
    使用。　　　　
貳、認定犯罪事實所憑之證據及理由
一、上揭犯罪事實，業據被告呂美仁於本院準備及審理程序時均
    坦承不諱、被告王國英於本院審理時坦承不諱（本院卷第52
    頁、第90頁、第188頁），核與證人即告訴人丁坤仙於警詢
    及偵訊時之證述大致相符（相卷第37至39頁；偵卷第33至35
    頁、第53至55頁），並有雲林縣警察局虎尾分局道路交通事
    故現場圖（相卷第91頁）、道路交通事故調查報告表㈠、㈡（
    相卷第93頁、第95頁）、被害人丁家偉之天主教若瑟醫療財
    團法人若瑟醫院診斷證明書（相卷第101頁）、臺灣雲林地
    方檢察署勘（相）驗筆錄（相卷第139至140頁）、相驗屍體
    證明書（相卷第149頁）、檢驗報告書（相卷第167至176頁
    ）、檢察官勘驗筆錄（偵卷第61至82頁）、雲林縣警察局勤
    務指揮中心受理110報案紀錄單（相卷第133頁）各1份、雲
    林縣警察局舉發違反道路交通管理事件通知單3份（相卷第1
    03至105頁）、證號查詢汽車駕駛人及車號查詢汽車車籍各2
    份（相卷第130至131頁）及監視錄影及行車紀錄器檔案光碟
    1片（於偵卷光碟存放袋內）在卷可稽，堪認被告2人之自白
    與事實相符，應可採信。
二、按汽車行駛時，駕駛人應注意車前狀況及兩車並行之間隔，
    並隨時採取必要之安全措施，不得在道路上蛇行，或以其他
    危險方式駕車；汽車行駛至交岔路口，其行進、轉彎，應依
    下列規定：四、右轉彎時，應距交岔路口30公尺前顯示方向
    燈或手勢，換入外側車道、右轉車道或慢車道，駛至路口後
    再行右轉。但由慢車道右轉彎時應於距交岔路口30至60公尺
    處，換入慢車道；汽車臨時停車時，應依下列規定：二、交
    岔路口、公共汽車招呼站10公尺內、消防栓、消防車出入口
    5公尺內不得臨時停車；汽車停車時，應依下列規定：九、
    顯有妨礙其他人、車通行處所，不得停車；特種閃光號誌各
    燈號顯示之意義如下：一、閃光黃燈表示「警告」，車輛應
    減速接近，注意安全，小心通過，道路交通安全規則第94條
    第3項、第102條第1項第4款、第111條第1項第2款、第112條
    第1項第9款、道路交通標誌標線號誌設置規則第211條第1項
    第1款分別定有明文。被告王國英、呂美仁均為領有合格駕
    駛執照之人，有上開證號查詢汽車駕駛人2份（相卷第130至
    131頁）附卷可憑，是其等駕駛前揭汽車上路時自應知悉並
    遵守上述規定，而依上開道路交通事故調查報告表㈠及現場
    照片所示，本案車禍事故發生時天氣晴、日間自然光線、柏
    油路面乾燥、無缺陷及視距良好，並無不能注意之情事，詎
    被告王國英竟疏未注意及此，貿然於上開交岔路口逕由快車
    道進行右轉彎，被告呂美仁亦疏未注意及此，貿然於109年6
    月6日上午6時10分前某時，將B車停放於上開交岔路口10公
    尺內之連興傢俱行旁路肩，適被害人騎乘上開機車，亦疏未
    注意行經閃光黃燈交岔路口，應減速接近，注意安全，小心
    通過，而於行經上開交岔路口時，為閃避於上開交岔路口右
    轉彎之A車，致被害人騎乘上開機車失控偏移，撞擊停放連
    興傢俱行旁路肩之B車，肇致本案車禍，被告王國英、呂美
    仁就本案事故之發生自均有過失。而本案經送交通部公路總
    局嘉義區監理所嘉雲區車輛行車事故鑑定會鑑定及送交通部
    公路總局車輛行車事故鑑定會覆議，均亦認：「一、王國英
    駕駛自用大貨車，行經閃光黃燈號誌交岔路口，右轉彎車未
    先變換至最外側車道，逕由快車道進行右轉彎不當，為肇事
    主因。二、丁家偉駕駛普通重型機車，行經閃光黃燈號誌交
    岔路口，未減速接近，注意安全，小心通過，為肇事次因。
    三、呂美仁駕駛自用小客車，路口10公尺內違停且占用部分
    慢車道，為肇事次因」等情，有交通部公路總局嘉義區監理
    所109年9月26日嘉監鑑字第1090183386號函及所附鑑定意見
    書（偵卷第23至27頁反面）、交通部公路總局109年11月19
    日路覆字第1090131849號函及所附覆議意見書（偵卷第39至
    45頁）各1份存卷可考，益徵被告王國英、呂美仁就本案事
    故之發生均有過失甚明。至被害人於本案事故亦有過失責任
    ，為肇事次因，然此僅屬量刑時應予考量之事由，不能因而
    解免被告2人過失致死之責。被告2人之過失行為致被害人死
    亡之結果，二者間顯具有相當因果關係，洵堪認定。
三、刑法第185條之4第1項肇事逃逸罪係以兼顧維護交通安全，
    加強救護減少被害人死傷，同時促使駕駛人於肇事後能對被
    害人即時救護為立法目的。所謂「逃逸」係指行為人主觀上
    針對駕駛動力交通工具肇事致人死傷一節有所認識，客觀上
    猶擅自離開肇事現場之舉，評價重點在於「逃逸」之禁止，
    苟若行為人未及等待警方人員到場處理、未獲他方同意或未
    留存相關聯繫資料即逕自離開事發現場，均屬逃逸行為。又
    本罪性質上屬於「抽象危險犯」，亦即由立法者預設此類行
    為之危險性，尚不以存在具體危險或發生實害為必要，故被
    害人受傷輕重、是否為無自救能力人或有無立即送醫救治之
    必要等情，俱非所問，倘行為人肇事後出於逃逸犯意而實行
    逃逸行為，即該當「逃逸」之構成要件，並無逃逸既遂或未
    遂之區別，更與事後是否重返回現場或被害人已否報警無涉
    。被告王國英於審理時自陳：於案發當時雖然沒有直接看到
    被害人撞到呂美仁車輛，但有聽到車禍發生的聲音等語，又
    經本院於審理時當庭勘驗被告王國英行車紀錄器光碟，影片
    可清楚聽到被害人車輛撞上被告呂美仁停放於路肩B車時所
    產生之撞擊聲，且被告王國英所駕駛之A車於案發當時駕駛
    座旁車窗未關，影片復可見聽見前開撞擊聲後，被告王國英
    頭部有轉向左後方看向駕駛座窗外等情，有本院勘驗筆錄附
    卷可佐（本院卷第168至173頁），衡以被告呂美仁之B車於
    發生本案車禍後，造成後方車窗碎裂、版金凹陷、變形，而
    被害人之機車前方及左側車殼大面積破裂、車燈破裂並脫落
    、坐墊移位變形、後照鏡斷裂掉落等情，有車損照片14張在
    卷可稽（警卷第49至61頁），可見當時撞擊力道之猛烈，考
    量被告主觀上明知駕車肇生前開事故，且客觀上可預見被害
    人受此撞擊，衡情當受有身體相當傷害、甚至死亡之結果可
    能，竟未停留案發現場或當場提供必要救護與協助，猶基於
    逃逸故意駕車逃離現場，此舉應該當刑法第185條之4第1項
    後段之肇事致人死亡逃逸罪甚明。　
四、綜上所述，本案事證已臻明確，被告王國英過失致人於死罪
    、肇事致人死亡逃逸罪、被告呂美仁過失致人於死罪之犯行
    均堪認定，均應依法論科。 　　　
參、論罪科刑 　
一、按行為後法律有變更者，適用行為時之法律。但行為後之法
    律有利於行為人者，適用最有利於行為人之法律，刑法第2
    條第1項定有明文。被告行為後，刑法第185條之4業於110年
    5月28日修正公布，並自110年5月30日起施行。修正前原規
    定「駕駛動力交通工具肇事，致人死傷而逃逸者，處1年以
    上7年以下有期徒刑」，修正後改以「駕駛動力交通工具發
    生交通事故，致人傷害而逃逸者，處6月以上5年以下有期徒
    刑；致人於死或重傷而逃逸者，處1年以上7年以下有期徒刑
    （第1項）。犯前項之罪，駕駛人於發生交通事故致人死傷
    係無過失者，減輕或免除其刑（第2項）」，本案被告王國
    英應成立肇事致人死亡逃逸罪，且就前開事故確有過失之情
    ，業經審認如前，是其此部分所為依刑法第185條之4修正前
    後構成要件暨法律效果均未變更，遂不生新舊法比較問題，
    應逕行適用修正後刑法第185條之4第1項後段規定論處。
二、核被告王國英所為，係犯刑法第276條之過失致人於死罪及
    刑法第185條之4第1項後段之肇事致人死亡逃逸罪；被告呂
    美仁所為，係犯刑法第276條之過失致人於死罪。被告王國
    英所犯上開2罪間，犯意各別，行為互殊，應予分論併罰。
三、被告呂美仁於肇事後，在事故現場向到場處理之員警表示為
    肇事人，自首而接受裁判，此有雲林縣警察局虎尾分局交通
    分隊道路交通事故肇事人自首情形紀錄表1紙（警卷第87頁
    ）附卷足憑，合於自首之要件，爰依刑法第62條前段規定減
    輕其刑。
四、爰審酌被告王國英、呂美仁疏未注意遵守交通規則，致生被
    害人死亡之結果，造成被害人與其家人天人永隔，留下一輩
    子的遺憾，且被告王國英於車禍發生後，未留在現場，給予
    被害人必要之協助，對於肇事逃逸罪相關保護法益均有相當
    程度侵害，可見被告2人違反義務程度均非輕微，所為均屬
    不該；兼衡被告2人前均未曾因犯罪經法院判決處刑，有其
    等臺灣高等法院被告前案紀錄表在卷可稽（本院卷第157頁
    、第161頁），堪認素行尚佳，被告2人於審判中均坦承犯行
    ，尚具悔意，且被告王國英就本案交通事故為肇事主因、被
    告呂美仁為肇事次因，衡以被告2人雖多次嘗試與告訴人丁
    坤仙、童嬿瑜及被害人家屬進行調解，然因被害人家屬間就
    賠償金額如何分配無法達成共識，故雙方目前仍無法達成調
    解，惟復經被告王國英、呂美仁於審理時與告訴人丁坤仙討
    論後，表示除告訴人2人及被害人家屬提出附帶民事訴訟賠
    償外，願意於本案判決前先賠償告訴人丁坤仙部分損害，且
    經告訴人丁坤仙當庭表示若被告王國英、呂美仁履行前開約
    定，則同意給予被告2人緩刑之機會之意見及告訴人童嬿瑜
    表示同意給予被告2人緩刑機會之意見，有本院審判筆錄及
    告訴人童嬿瑜提出之刑事陳報暨聲請狀存卷可查（本院卷第
    189至196頁、第205至206頁），可見告訴人2人及被害人家
    屬之損害雖尚未獲得完全填補，但被告2人已努力就自身能
    力彌補告訴人2人所受之損害，並獲得告訴人2人之諒解；暨
    被告王國英自陳國中肄業之智識程度，以務農為業，有自己
    之田地，以種植花生為主，年收入約新臺幣（下同）20萬元
    ，已婚，育有3名子女，2名已過世，1名為身障人士，領有
    身心障礙證明，其中1名兒子有留下2名孫子，現均由其負責
    扶養照顧，並提出女兒之身心障礙證明、戶籍謄本等資料（
    第211至219頁）；被告呂美仁自陳國小畢業之智識程度，已
    退休，已婚，育有2名成年子女，現與公婆、先生、孩子同
    住，平日幫忙照顧孫子之家庭及生活狀況（本院卷第192至1
    94頁），暨檢察官及告訴人2人之意見等一切情狀，分別就
    被告2人量處如主文所示之刑，就被告呂美仁所犯部分，並
    諭知易科罰金之折算標準，及就被告王國英所犯部分，定應
    執行刑如主文所示。
五、緩刑之說明　　
　㈠按行為經法院評價為不法之犯罪行為，且為刑罰科處之宣告
    後，究應否加以執行，乃刑罰如何實現之問題。依現代刑法
    之觀念，在刑罰制裁之實現上，宜採取多元而有彈性之因應
    方式，除經斟酌再三，認確無教化之可能，應予隔離之外，
    對於有教化、改善可能者，其刑罰執行與否，則應視刑罰對
    於行為人之作用而定。倘認有以監禁或治療謀求改善之必要
    ，固須依其應受威嚇與矯治之程度，而分別施以不同之改善
    措施（入監服刑或在矯治機關接受治療）；反之，如認行為
    人對於社會規範之認知並無重大偏離，行為控制能力亦無異
    常，僅因偶發、初犯或過失犯罪，刑罰對其效用不大，祇須
    為刑罰宣示之警示作用，即為已足，此時即非不得緩其刑之
    執行，並藉違反緩刑規定將入監執行之心理強制作用，謀求
    行為人自發性之改善更新。而行為人是否有改善之可能性或
    執行之必要性，固係由法院為綜合之審酌考量，並就審酌考
    量所得而為預測性之判斷，但當有客觀情狀顯示預測有誤時
    ，亦非全無補救之道，法院仍得在一定之條件下，撤銷緩刑
    （參刑法第75條、第75條之1），使行為人執行其應執行之
    刑，以符正義。由是觀之，法院是否宣告緩刑，有其自由裁
    量之職權，而基於尊重法院裁量之專屬性，對其裁量宜採取
    較低之審查密度，祇須行為人符合刑法第74條第1項所定之
    條件，法院即得宣告緩刑，與行為人犯罪情節是否重大，是
    否坦認犯行並賠償損失，並無絕對必然之關聯性（最高法院
    102年度台上字第4161號判決意旨參照）。
　㈡查被告2人前未曾犯罪受有期徒刑之宣告，有其等臺灣高等法
    院被告前案紀錄表可憑（本院卷第157頁、第161頁），其等
    因一時失慮，致罹刑典，固非可取，惟其等犯後業已坦承犯
    行，且均當庭表示，除告訴人2人及被害人家屬提出附帶民
    事訴訟賠償外，願意於本案判決前先由被告王國英賠償20萬
    元、被告呂美仁賠償10萬元與告訴人2人，且告訴人丁坤仙
    表示若被告王國英、呂美仁履行前開約定，則同意給予被告
    2人緩刑之機會之意見及告訴人童嬿瑜表示同意給予被告2人
    緩刑機會之意見，業據告訴人丁坤仙於本院審理時陳述明確
    ，並有告訴人童嬿瑜提出之刑事陳報暨聲請狀、被告王國英
    、呂美仁提出之匯款單據、本院公務電話紀錄單等資料存卷
    可查（本院卷第189至196頁、第205至206頁、第209頁、第2
    21頁、第223頁），可認被告2人已努力就自身能力彌補告訴
    人2人所受之損害，並獲得告訴人2人之諒解，堪認被告2人
    已知悛悔。本院審酌被告2人雖誤蹈法網，然經本案偵、審
    程序，當知所警惕，尚毋庸以刑之執行達到教化其反社會行
    為之目的，因認對其等所宣告之刑，以暫不執行為適當，併
    予宣告被告王國英緩刑3年、被告呂美仁緩刑2年，以啟自新
    。又為深植被告2人守法觀念，記取本案教誨，於聽取檢察
    官、被告王國英及其辯護人、被告呂美仁之意見後，併依刑
    法第74條第2項第8款規定，命被告王國英應於本判決確定之
    日起1年內，參加法治教育3場次、被告呂美仁應於本判決確
    定之日起6個月內，參加法治教育2場次，另均依刑法第93條
    第1項第2款規定，併予宣告被告2人於緩刑期間均付保護管
    束，以發揮附條件緩刑制度之立意，使其等能重新納入法律
    秩序下之生活。惟倘被告2人違反本院所定命其履行之事項
    情節重大，足認原宣告之緩刑難收預期效果，而有執行刑罰
    之必要者，檢察官得依刑法第75條之1第1項第4款之規定，
    聲請撤銷本案緩刑之宣告，附此敘明。
據上論斷，應依刑事訴訟法第299條第1項前段，刑法第276條、
第185條之4第1項後段、第62條前段、第41條第1項前段、第51條
第5款、第74條第1項第1款、第2項第8款、第93條第1項第2款，
刑法施行法第1條之1第1項，判決如主文。
本案經檢察官葉喬鈞提起公訴，檢察官李松諺、蕭仕庸到庭執行
職務。
中　　華　　民　　國　　110 　年　　11　　月　　10　　日
                  刑事第六庭  審判長法  官  鍾世芬

                                    法  官  陳韋仁

                                    法  官  簡伶潔
以上正本證明與原本無異。                         
如不服本判決應於收受送達後20日內向本院提出上訴書狀，並應
敘述具體理由；其未敘述上訴理由者，應於上訴期間屆滿後20日
內向本院補提理由書（均須按他造當事人之人數附繕本）「切勿
逕送上級法院」。告訴人或被害人如對於本判決不服者，應具備
理由請求檢察官上訴，其上訴期間之計算係以檢察官收受判決正
本之日期為準。　　
                                    書記官  高士童      
中　　華　　民　　國　　110 　年　　11　　月　　11　　日
　　
附錄本案論罪科刑法條全文：　　
中華民國刑法第276條　
因過失致人於死者，處5年以下有期徒刑、拘役或50萬元以下罰
金。　
　　
中華民國刑法第185條之4
駕駛動力交通工具發生交通事故，致人傷害而逃逸者，處6月以
上5年以下有期徒刑；致人於死或重傷而逃逸者，處1年以上7年
以下有期徒刑。
犯前項之罪，駕駛人於發生交通事故致人死傷係無過失者，減輕
或免除其刑。